臺灣高等法院刑事裁定　　　　　　　　 94年度聲再字第380號
再審聲請人
即受判決人　甲○○
　　　　　　乙○○
共　　　同
選任辯護人　徐芳齡律師
上列聲請人因竊盜案件，對於本院93年度上易字第1461號，中華
民國94年9月30日第二審確定判決，聲請再審，本院裁定如下：
    主  文
再審之聲請駁回。
    理  由
一、本件聲請再審意旨略以：按有罪判決確定後，因發現確實之
    新證據，足認受有罪判決之人應受無罪、免訴、免刑或輕於
    原判決所認罪名之判決者，得為受判決人之利益，聲請再審
    ，刑事訴訟法第420條第1項第6款定有明文，又同法第421條
    亦規定，不得上訴第三審法院之案件，除前條規定外，其經
    第二審確定之有罪判決，如就足生影響於判決之重要證據漏
    未審酌者，亦得為受判決人之利益聲請再審。本院93年度上
    易字第1461號確定判決認聲請人甲○○及乙○○犯有竊盜犯
    行，係以聲請人甲○○僱用江冠輝以挖土機挖取宜蘭縣南沃
    鄉和平溪下游砂石，並僱用聲請人乙○○駕駛大貨車載運砂
    石，而於民國（下同）92年1月21日凌晨1時至翌日凌晨 2時
    30分許為警發現正在上揭地點採砂石之聲請人乙○○及江冠
    輝等人為其論據；惟：（一）聲請人甲○○雖有僱請江冠輝
    駕駛挖土機及乙○○、呂順雄駕駛大貨車載運砂石，然依江
    冠輝於警詢時供述甲○○請伊駕駛挖土機採砂時並無說要盜
    採，甲○○都無在現場等語，於偵查時供述過年快到了，是
    伊、他們 2人（呂順雄、乙○○）一齊去盜採等語，嗣於第
    一審法院審理時供述偷挖之事與甲○○無關等語，暨聲請人
    乙○○於警詢時亦供述當時在場的人叫我們夜間載運砂石都
    不要開燈行使等語，足證聲請人甲○○並不在現場，無從知
    悉江冠輝及乙○○等人盜採砂石之情事，自與聲請人甲○○
    無涉，況聲請人甲○○一再聲請傳喚證人呂順雄到庭以其証
    明聲請人甲○○是否知情，均未經傳喚；又依卷附經濟部水
    利局第一河川局92年 1月22日11時會勘紀錄所示盜採地點是
    「宜蘭縣南澳鄉和平溪漢本堤防提尾下游約 600公尺行水區
    」，並無註明是否為行水區內，聲請人甲○○之採砂行為並
    非違法。（二）聲請人乙○○雖有於92年1月22日凌晨1時30
    分許，以每車新台幣（下同）350 代價受僱於甲○○駕駛大
    貨車運載砂石，然於同日凌晨 2時30分許即遭警查獲，聲請
    人乙○○僅受僱一小時而已，工資尚分文未領，且聲請人乙
    ○○僅受僱負責載運砂石，並無從不知所載運之砂石從何而
    來，是否為盜採，而同案被告呂順雄應可為聲請人乙○○有
    利之証明，原審竟均未傳喚，實有未當。依上所述，足認原
    確定判決為聲請人甲○○及乙○○有罪之判決，實有未當，
    為此聲請再審，請求撤銷原判決，而為聲請人甲○○及乙○
    ○無罪之諭知云云。
二、按刑事訴訟法第420條第 1項第6款所謂發現確實之新證據，
    係指該證據於事實審法院判決前已經存在，為法院、當事人
    所不知，不及調查斟酌，至其後始行發見，若判決前已經當
    事人提出或聲請調查之證據，經原審法院捨棄不採者，即非
    該條所謂發見之新證據，又所謂新證據就該證據本身形式上
    觀察，固不以絕對不須經過調查程序為條件，但必須顯然可
    認為足以動搖原有罪確定判決，而為受判決人無罪、免訴、
    免刑或輕於原判決所認罪名之判決者為限（參照最高法院28
    年度抗字第 8號判例、77年度台抗字第60號判決）；又刑事
    訴訟法第 421條所謂足生影響於判決之重要證據漏未審酌，
    必該漏未審酌之證據於原審確定判決審理時已提出於法院，
    而原確定判決漏未審酌，並足以影響原確定判決所認定之罪
    名始屬之。經查：本院93年度上易字第1461號確定判決以聲
    請人甲○○與綽號「小彬彬」（真實姓名、年籍不詳）之成
    年男子共同基於意圖為自己不法所有之概括犯意，利用每日
    凌晨一時至清晨五時許人跡稀少之際，以挖土機盜採宜蘭縣
    南澳鄉和平溪漢本堤防尾下游約 600公尺處之河川行水區內
    國有土地之砂石，再以大貨車載運至宜蘭縣南澳鄉○○段85
    17地號上之冠鈞砂石場內堆放，伺機變賣牟利，由甲○○提
    供其所有之PC350型挖土機乙輛，並由聲請人甲○○以每車3
    50元之代價雇用呂順雄載運盜採之砂石，呂順雄遂與聲請人
    甲○○及「小彬彬」共同基於意圖為自己不法所有之概括犯
    意，自92年1月19日及同年月20日凌晨1時許起至當日清晨 5
    時許止，連續由「小彬彬」駕駛挖土機在上址竊取盜採砂石
    ，再由呂順雄駕駛車牌號碼ＧＲ─585 號營業大貨在現場將
    盜採之砂石載運至冠鈞砂石場內堆放。嗣聲請人甲○○再以
    每月4萬5千元之報酬，僱用江冠輝負責駕駛挖土機盜採砂石
    ，並再以每車 350元之代價僱用聲請人乙○○駕駛大貨車載
    運砂石，江冠輝及聲請人乙○○亦均基於與甲○○、「小彬
    彬」及呂順雄共同意圖為自己不法所有之概括犯意參與，彼
    等並自同年月21日凌晨 1時許起，換由江冠輝駕駛聲請人甲
    ○○所有之上開挖土機在上址盜取砂石，呂順雄及聲請人乙
    ○○分別駕駛車牌號碼 ＧＲ─585號及另乙輛未懸掛車牌之
    大貨車，由現場將盜取之砂石載運至冠鈞砂石場堆放，「小
    彬彬」則駕駛另乙輛 PC200型之挖土機在冠鈞砂石場內接應
    堆放盜取之砂石，並負責計算呂順雄及聲請人乙○○載運之
    數量，迄至92年1月22日凌晨2時30分許，為警在現場當場查
    獲正在盜採砂石之聲請人乙○○及江冠輝、呂順雄，並扣得
    前開挖土機乙輛、大貨車二輛，復循線至冠軍砂石場內查扣
    得前開挖土機乙輛，「小彬彬」則伺機逃逸，渠等盜採之砂
    石共計約1600立方公尺（長40公尺、寬20公尺、深 2公尺）
    ，因認請人甲○○及乙○○均犯刑法第 321條第1項第4款之
    結夥三人以上加重竊盜罪，業據於判決理由內詳加敘明其所
    憑之論據，並以聲請人甲○○所辯：係冠鈞砂石場雇用伊至
    宜蘭縣和平溪宜蘭聯管公司處挖取砂石，伊再雇用江冠輝、
    乙○○、呂順雄，惟與盜採砂石處並非同一地點，並未指示
    江冠輝等人盜採砂石，本案係江冠輝、呂順雄、乙○○自行
    所為，與伊無關云云，暨聲請人乙○○所辯因年關將近，而
    自行起意竊取砂石牟利云云，均屬卸責之詞，不足採信，亦
    於判決理由內詳加敘明，並一一予以指駁在卷。而查聲請人
    甲○○及乙○○聲請本件再審，雖以發現確實之新證據足認
    應受無罪之判決，惟並未提出何該所謂發現確實之新證據，
    至原確定判決就聲請人甲○○及乙○○如何結夥江冠輝、呂
    順雄等人為上揭盜採砂石犯行既據於判決理由中詳加敘明，
    聲請人乙○○並經坦承本件竊盜犯行在卷，而同案被告江冠
    輝及呂順雄因與聲請人甲○○及乙○○共犯本件竊盜犯行，
    亦經分別判處有期徒刑8月及6月確定在案，嗣同案被告呂順
    雄於原確定判決審理時到庭改稱係江冠輝邀同伊及乙○○等
    自行盜採砂石，與甲○○無涉等語，暨同案被告江冠輝供稱
    因年關將近，自行起意竊採砂石，與甲○○無涉云云，亦經
    原審法院審酌後認係屬迴謢聲請人甲○○之詞，或與事實不
    符，均不足採信，併於判決理由一一敘明在卷，本案於本院
    審理時自無再行傳訊呂順雄之必要，是原確定判決自無如聲
    請人甲○○及乙○○聲請再審所述就足生影響於判決之重要
    證據漏未審酌之可言，況查證據之憑信力如何，由法院依其
    調查結果而為斟酌取捨，係屬法院之職權範圍，聲請人甲○
    ○及乙○○就法院依職權所為認定任意予以指摘，自非屬適
    法之再審理由。
    綜上所述，聲請人甲○○及乙○○聲請再審所提之上揭再審
    理由並非適法之再審理由，是聲請人甲○○及乙○○聲請本
    件再審並無再審之理由，應予駁回。
據上論斷，應依刑事訴訟法第434條第1項，裁定如主文。
中　　華　　民　　國　　94　　年　　11　　月　　2 　　日
　　　　　　　　　臺灣高等法院刑事第八庭
                                審判長法　官　吳　敦
　　　　　　　　　　　　　　　　　　  法　官  沈宜生
　　　　　　　　　　　　　　　　　　  法　官  張傳栗
以上正本證明與原本無異。
不得抗告。
　　　　　　　　　　　　　　　　　　　書記官　秦慧榮
中　　華　　民　　國　　94　　年　　11　　月　　3 　　日
